臺灣高雄地方法院民事判決　　　　　　 95年度勞訴字第101號
原　　　告　丙○○
訴訟代理人　李衍志律師
被　　　告　向邦企業股份有限公司
法定代理人　丁○○
訴訟代理人　尤中瑛律師
當事人間給付薪資事件，本院民國96年3月9日言詞辯論終結，判
決如下：
  主  文
原告之訴及假執行之聲請均駁回。
訴訟費用由原告負擔。
  事實及理由
一按訴狀送達後，原告不得將原訴變更或追加他訴，但被告於訴
  之變更或追加無異議，而為本案之言詞辯論者，視為同意變更
  或追加者，不在此限，民事訴訟法第255 條第1 項第1 款、第
  2 項定有明文。本件原告起訴時係聲明求為判決：被告應給付
  原告新臺幣（下同）525,370 元及自起訴狀繕本送達翌日即民
  國95年11月3 日起至清償日止，按年息5%計算之利息。嗣於本
  院言詞辯論中減縮請求被告應給付原告500,360 元及上述法定
  遲延利息，被告未為異議（見本院卷第107 頁）。依上開規定
  ，自應准許，合先敘明。
二原告起訴主張：其原受僱於國防部軍備局生產製造中心302 廠
  （下稱302廠），職等為評價雇用8等2級。嗣於92年7月27日因
  被告與國防部就302廠簽訂委託經營契約，並於契約第6節約定
  被告應聘用有意願於委託民間經營時持續留廠工作之302 廠員
  工，從事原任職相關工作為原則，非依法令不得任意解僱，且
  自正式營運日起3 年內，不得以業務縮減為由資遣員工；又經
  營期間被告所計付上述員工之薪資不得低於移轉經營當時於30
  2 廠之薪資水準。被告獲得經營權後即與原告面談，兩造達成
  由原告擔任安全課業務員職位，原告並於92年10月27日前往30
  2 廠欲提供勞務，竟遭被告拒絕。因被告受領勞務遲延，爰依
  民法第487 條之規定提起本訴，請求被告給付每月以25,018元
  計算自92年10月27日起至94年6 月26日止之薪資。求為判決：
  (一)被告應給付500,360 元，及自起訴狀繕本送達翌日起至清償
  日止，按年息5%計算之利息。(二)願供擔保准予宣告假執行。
三被告則以：其在取得302 廠委託經營管理權時，已先於92年10
  月27日正式移轉前，與302 廠申請移轉工作之員工完成聘僱「
  勞動契約書」簽約任用手續，並要求簽約者自92年10月27日起
  上班報到，同時繳交相關人事資料。原告雖曾經被告分派為安
  全課業務員，惟原告並未於92年10月8 日、9 日簽署「勞動契
  約書」，復未於92年10月27日上班報到，並繳交相關人事資料
  ，而與他人到302 廠拉白布條抗議，原告顯無與被告成立勞動
  契約之意願。況原告復以國防部軍備局生產製造中心為被告，
  提起確認僱傭關係存在及給付薪資等訴訟，原告顯不認為已與
  302 廠合法終止勞動契約，則自無與被告成立勞動契約之可能
  等語置辯，求為判決如主文所示。
四原告主張其本受僱於302 廠，職等為評價雇用8等2級。嗣被告
  與國防部就上開302 廠簽訂委託經營契約，並約定被告應聘用
  有意願於委託民間經營時持續留廠工作之302 廠員工，從事原
  任職相關工作為原則，非依法令不得任意解僱，且自正式營運
  日起3 年內，不得以業務縮減為由資遣員工；及經營期間被告
  所計付上述員工之薪資不得低於移轉經營當時於302 廠之薪資
  水準。被告獲得經營權，與原告面談後，審定由原告擔任安全
  課業務員，惟兩造尚未簽署勞動契約書。又如兩造勞動契約存
  在，則原告每月可獲薪資為25,018元，自92年10月27日起至94
  年6 月26日止之薪資共計為500,360 元等情，為兩造所不爭（
  見本院卷第13頁、第57頁、第108 頁），復有兩造不爭執真正
  之被告92年10技術組計時員工原告9 月份薪資名冊、聯勤第30
  2 廠委託民間經營契約書暨相關文件、被告小港廠新進員工服
  務單位申請表、聯勤302 廠92年10月7 日向企（國）字第9210
  004 號小港廠公告及附表在卷可稽（見本院95年度雄勞調字第
  56號調解卷第4 頁至第8 頁、第16頁至第17頁、本院卷第13頁
  ），堪信為真實。惟被告以前開情詞置辯，是本件爭點為：(一)
  兩造是否已成立由原告擔任被告小港廠區安全課業務員職位之
  勞動契約？(二)原告是否曾於92年10月27日到廠欲提供勞務，遭
  被告拒絕？(三)原告得否依民法第487 條之規定請求被告給付每
  月以25,018元計算自92年10月27日起至94年6 月26日止之薪資
  500,360 元及法定遲延利息？
五兩造是否已成立由原告擔任被告小港廠區安全課業務員職位之
  勞動契約？
(一)按當事人主張有利於己之事實者，就其事實有舉證之責任，民
  事訴訟法第277 條前段定有明文。又按主張法律關係存在之當
  事人，須就該法律關係發生所須具備之特別要件，負舉證之責
  ，最高法院48年度台上字第887 號判例可資參照。再按僱傭關
  係，係指民法第482 條之僱傭契約所生之法律關係，該條規定
  ：「稱僱傭者，謂當事人約定，一方於一定或不定之期限內為
  他方服勞務，他方給付報酬之契約」，僱傭契約當事人互相表
  示意思一致者，契約方為成立，即僱傭契約必係以合意約定受
  僱人於一定或不定之期限內，為僱用人服勞務，僱用人給與報
  酬為其成立要件，此亦為勞動契約所準用。是就僱傭關係而論
  ，雖不以書面為之為必要，然基於勞務供給因人而異之非代替
  性，仍應以勞僱雙方就提供勞務給付之內容及給與之報酬個別
  磋商，相互達成合意，僱傭契約始為成立，否則尚難遽認兩者
  間存有僱傭關係。本件原告主張其已與被告成立勞動契約，為
  被告所否認，依上開說明，原告自應就此法律關係發生所須具
  備之特別要件負舉證責任。
(二)經查：原告於302 廠移轉前，確曾由被告所屬前安全課課長戊
  ○○告知，可至安全課任職，原告始至人事處登記欲擔任此職
  一節，業經證人戊○○到庭證述明確（見本院卷第137 頁至第
  138 頁），復為原告所不爭執（見本院卷第139 頁），足認原
  告係因受戊○○之告知而有意擔任安全課人員。惟戊○○僅為
  被告安全課課長，非受被告委任處理人事聘用，其無任用原告
  之權責，亦未於面談時，承諾原告已受僱為安全課人員，因被
  告公司人事任用必須辦理書面手續確認，並經發布人事命令，
  才屬完成等情，亦經證人戊○○證述在卷（見本院卷第138 頁
  至第139 頁），應認被告未經戊○○與原告成立勞動契約。況
  且原告自承兩造未曾簽署書面勞動契約，復未舉證戊○○有權
  代表被告與其成立非要式勞動契約，自無從認定兩造已於戊○
  ○與原告面談時成立勞動契約。
(三)又查：原告曾於92年12月25日以國防部軍備局生產製造中心為
  被告，主張國防部軍備局生產製造中心終止與原告間之勞動契
  約不符「勞基法第11條第2 款業務緊縮之規定」、以「階級」
  為由，對原告採取不公平之待遇，違反大量解僱勞工保護法第
  13條第1 項、第2 項之規定，並有違民法第148 條第2 項之誠
  信原則」等情，提起確認僱傭關係存在及給付薪資等訴訟，業
  經敗訴確定一節，為兩造所不爭執（見本院卷第13頁），亦有
  本院92年度重勞訴字第11號判決、臺灣高等法院高雄分院93年
  度重勞上字第5 號判決、最高法院95年度台上字第847 號裁定
  附卷可憑（見本院卷第147 頁至第151 頁）。如原告已與被告
  成立勞動契約，則原告理應先提起本訴，而非先以國防部軍備
  局生產製造中心為被告，提起確認僱傭關係存在及給付薪資訴
  訟，是以，被告辯稱原告無受僱被告之意等語，即非不可採。
(四)至原告雖主張：其未簽署勞動契約書，乃被告未依公告派員至
  原告所屬部門簽署所致，且被告已承諾原告任職安全課。另原
  告因未及時接獲302 廠通知應與被告在期限內簽署勞動契約之
  通知，才未能於92年10月26日前與被告簽署勞動契約等語，並
  以92年10月7 日向企（國）字第9210004 號公告及附表為兩造
  成立勞動契約之證明為憑（見本院調解卷第16頁、第17頁）。
  惟查：被告上開公告明示應於92年10月8 日、9 日完成書面勞
  動契約，且302 廠一再宣導並囑各部門主管告知所屬人員，應
  於期限內完成受僱手續，否則至92年10月26日即依規定辦理資
  遣，且在302 廠外工作人員應回廠本部辦理簽約，原告原所屬
  高雄服裝社主任乙○○亦已通知原告等節，業經證人乙○○證
  述明確（見本院卷第140 頁至第141 頁），復為原告所不爭（
  見本院卷第141 頁），如此應認被告通知期限簽署勞動契約，
  核屬定有期限之要約，原告既未於期限內簽署書面勞動契約，
  即無從認定兩造已成立勞動契約。再佐以原告曾於92年9 月4
  日參與移轉作業座談說明會，且依原302 廠與被告之約定，原
  302 廠負有義務向原告說明須於期限內完成登記受僱，另原僱
  用契約至92年10月26日終止，而與原告同在業務部服裝門市外
  站工作之藍白玲（澎湖站）、許怡珊、張彩蓮、黃明芳（金門
  站）均有簽署勞動契約；另原告於92年9 月17日即收受由原30
  2 廠交付之同日向企（國）字第9209007 號公告、被告製作之
  聘僱勞動契約書草案等情，為原告所不爭（見本院卷第108 頁
  ），有原告不爭執其真正之聘僱勞動契約書、移轉作業座談說
  明會紀錄、協調會會議紀錄在卷可稽（見本院卷第35頁至第46
  頁、第57頁、第108 頁）。以及證人陳麗寶亦證稱：因大家都
  知悉未於期限內完成登記受僱，至96年10月26日即依規定辦理
  資遣，所以於92年10月25日、26日相關承辦人員都有加班，以
  受理簽訂勞動契約手續；至不願隨同移轉受僱被告者，則另向
  30 2廠辦理轉移勞健保手續，原告於92年10月24日曾到廠辦理
  轉移勞健保手續等語（見本院卷第64頁），足認原告係明知應
  回302 廠本部辦理受僱簽約手續，且因無意受僱於被告而自行
  辦理轉移勞健保手續無訛。至原告以勞健保法令為據，否認陳
  麗寶之證詞，惟因302 廠辦理人事之員工例如陳麗寶，亦隨同
  移轉受僱被告，且隨同移轉人員又未遷離302 廠，該等人員顯
  無需親自個別到場辦理轉保手續，而由人事單位代為集體辦理
  即可。是以，原告上開主張並不足採。另原告曾向國防部聯合
  後勤司令部切結志願由新承接商僱用，固有該切結書在卷可憑
   (見本院卷第79頁)， 惟此非原告直接向被告為受僱之意思表
  示，被告亦否認曾受領該切結書，如此自難憑為有利原告之認
  定。因原告已受主管乙○○通知，應於期限內至302 廠本部辦
  理手續及未辦理之效果，原告復未證明兩造勞動契約已合致，
  則原告主張302 廠於上班期間寄發存證信函催告辦理受僱手續
  、被告未到高雄門市部辦理簽約均係作業有疏失、證人甲○○
  所述不實等，均無從據以認定兩造有勞動契約存在，即無論述
  之必要，附此敘明。
六原告是否曾於92年10月27日到廠欲提供勞務，遭被告拒絕？
(一)按原告於其所主張之起訴原因，不能為相當之證明，而被告就
  其抗辯事實，已有相當之反證者，當然駁回原告之請求，最高
  法院著有20年上字第2466號判例可資參照。
(二)經查：原告於92年10月27日到達302 廠前，並未告知在廠前管
  理安全之人員戊○○係要辦理簽約任職手續，且原本與在場拉
  白布條抗議之人在飛機路工廠大門處站立，其後知悉長官要出
  入廠前路大門，又與拉白布條之兩位女士，一起跑到廠前路大
  門，展示白布條後，原告才稱要進廠等情，業經證人戊○○證
  述明確（見本院卷第138 頁至第139 頁），核與證人甲○○證
  稱：當天見原告與他人在302 廠外放白布條，妨礙人員進出，
  被告所屬員工戊○○也在場，其均未見聞原告曾表示要進場上
  班等語相符（見本院卷第58頁至第60頁），並有現場照片附於
  本院92年度重勞訴字第11號卷可憑（另置卷外），顯見原告並
  非於上揭時日到廠欲提供勞務，而遭被告拒絕甚明。則揆諸前
  揭說明，原告對其曾於92年10月27日赴被告廠區欲提供勞務，
  不能為相當之證明，而被告就其抗辯事實，已提出相當之反證
  ，是以被告主張是日原告非到場就職，而係與他人拉布條抗議
  等語，即為可採。再者，原告並未另舉證有欲提供勞務，而遭
  被告拒絕之情事，復自承上開時日後，未再去302 廠等語（見
  本院卷第12頁），據此亦足認原告主張其有攜帶人事資料欲到
  302 廠提供勞務遭拒，尚與事實不符，而不足採。
七原告得否依民法第487 條之規定請求被告給付每月以25,018元
  計算自92年10月27日起至94年6月26日止之薪資500,360元及法
  定遲延利息？
  原告未能證明兩造有勞動契約存在及被告有拒絕受領原告提供
  勞務情事，業如前述，再者原告並未舉證另有欲提供勞務，而
  遭被告拒絕之情事，則被告自無受領勞務遲延而應給付上揭時
  期之薪資500,360 元及法定遲延利息。
八綜上所述，原告依民法第487條之規定，請求被告依兩造間之
  勞動契約，給付原告自92年10月27日起至94年6 月26日止之薪
  資500,360 元及法定遲延利息，為無理由，應予駁回。原告之
  訴既經駁回，其假執行之聲請無所附麗，應併予駁回。
九據上論斷，本件原告之訴為無理由，依民事訴訟法第78條，判
  決如主文。
中　　華　　民　　國　　96　　年　　3 　　月　　23　　日
                    勞工法庭法　官　謝靜雯
正本係照原本作成。
如不服本判決，應於送達後20日內，向本院提出上訴狀並表明上
訴理由，如於本判決送達前提起上訴者，應於判決送達後10日內
補提上訴理由書（須附繕本）。
中　　華　　民　　國　　96　　年　　3 　　月　　23　　日
                            書記官　鄭淑華
